【裁判字號】    98,訴,6
【裁判日期】    990430
【裁判案由】    違反槍砲彈藥刀械管制條例等
【裁判全文】
臺灣雲林地方法院刑事判決                 98年度訴字第6號
公  訴  人  臺灣雲林地方法院檢察署檢察官
被      告  丙○○
選任辯護人  陳中堅律師
上列被告因違反槍砲彈藥刀械管制條例等案件，經檢察官提起公
訴（97年度偵字第5022號），本院判決如下：
    主  文
丙○○服用酒類，不能安全駕駛動力交通工具而駕駛，處有期徒
刑參月；又未經許可，寄藏可發射子彈具有殺傷力之改造手槍，
處有期徒刑參年肆月，併科罰金新臺幣伍萬元，罰金如易服勞役
，以新臺幣壹仟元折算壹日，扣案之仿ＢＥＲＥＴＴＡ廠八四型
半自動手槍製造之改造手槍壹支（槍枝管制編號：000000
0000號，含彈匣壹個）沒收之；又殺人未遂，處有期徒刑伍
年陸月，扣案之仿ＢＥＲＥＴＴＡ廠八四型半自動手槍製造之改
造手槍壹支（槍枝管制編號：0000000000號，含彈匣
壹個）沒收之。應執行有期徒刑柒年拾月，併科罰金新臺幣伍萬
元，罰金如易服勞役，以新臺幣壹仟元折算壹日，扣案之仿ＢＥ
ＲＥＴＴＡ廠八四型半自動手槍製造之改造手槍壹支（槍枝管制
編號：0000000000號，含彈匣壹個）沒收之。
    事  實
一、丙○○明知可發射子彈具有殺傷力之改造手槍、具殺傷力之
    子彈，為槍砲彈藥刀械管制條例所定之管制物品，非經主管
    機關許可，不得寄藏、持有之，竟基於非法寄藏、持有可發
    射子彈具有殺傷力之改造手槍、具殺傷力之子彈之犯意，於
    民國92年9 月25日以前之同年某日，受其表兄王義淵（已於
    92年9 月26日死亡）委託，在雲林縣莿桐鄉大美村溪底15號
    住處，收受可發射子彈具殺傷力之仿ＢＥＲＥＴＴＡ廠84型
    半自動手槍製造之改造手槍1 支（槍枝管制編號：00000000
    00號，含彈匣1 個）及直徑9.0mm 非制式金屬子彈1 顆（嗣
    經丙○○擊發，僅餘彈殼、彈頭各1 顆），並將上開槍枝、
    子彈藏放在莿桐鄉大美村溪底15號住處而保管之。97年9 月
    29日下午3 、4 時許，在雲林縣崙背鄉某路邊攤（起訴書誤
    載為西螺鎮某處）飲用啤酒後，已達不能安全駕駛動力交通
    工具之程度，因懷疑其前妻與甲○○有染，心有未甘，亟思
    報復而欲對甲○○所經營之「笙楊汽車保養廠」（起訴書誤
    載為笙楊汽車修配場）開槍示威，即於同日下午5 時10分許
    ，攜帶具殺傷力之上開槍、彈，駕駛車牌號碼7W-8906 號自
    用小客車，前往莿桐鄉甘厝村甘厝83之33號「笙楊汽車保養
    廠」（沿西螺鎮往莿桐鄉方向），適有客人丁○○站在車廠
    內，等候車廠員工乙○○修理車輛，詎丙○○明知朝車廠內
    丁○○站立方向開槍射擊，有射中丁○○致死之可能，其雖
    有此認識，竟仍基於縱發生死亡結果亦不違背其本意之不確
    定殺人犯意，執意以其所持之上開具殺傷力槍、彈，朝車廠
    內丁○○方向任意射擊1 槍示威，幸該子彈僅從丁○○之身
    旁擦身而過，而未造成丁○○傷亡，丙○○見狀即駕車駛離
    現場。然丙○○餘恨未洩，約10分鐘後再度駕車逆向駛回「
    笙楊汽車保養廠」（沿莿桐鄉往西螺鎮方向），復持上開槍
    枝朝向該保養場作勢射擊，乙○○、丁○○見狀立即躲避，
    丙○○則駕車逃逸，並將上開槍枝丟棄在莿桐鄉大美村溪底
    15 號 住處廚房後方之小水溝。嗣經乙○○報警處理，於同
    日下午5 時20分許，為警在上開「笙楊汽車保養廠」內，發
    現丙○○所擊發之子彈彈頭1 顆；復於同日晚間8 時許，為
    警在丙○○所駕駛之上開自用小客車內，查獲丙○○所擊發
    之子彈彈殼1 顆；又於同日晚間8 時6 分許，經警對丙○○
    施以呼吸吐氣所含酒精濃度測試，發現結果達每公升0.69毫
    克，推算其駕車開槍之際，呼吸吐氣所含酒精濃度應已達每
    公升0.87毫克（0. 69 毫克＋〈0.080-0.01 8〉×176 分鐘
    /6 0 分 鐘＝0.87毫克，起訴書誤載為每公升0.9246毫克）
    ；再於同日晚間9 時30分許，丙○○帶同警員前往上開住處
    廚房後方之小水溝，起獲上開槍枝1 支。
二、案經雲林縣警察局虎尾分局報告臺灣雲林地方法院檢察署檢
    察官偵查起訴。
    理  由
壹、程序方面：
一、按被告以外之人於審判外之言詞或書面陳述，除法律有規定
    者外，不得作為證據，刑事訴訟法第159 條第1 項定有明文
    。次按被告以外之人於審判外之陳述，雖不符刑事訴訟法第
    159 條之1 至之4 之規定，而經當事人於審判程序同意作為
    證據，法院審酌該言詞陳述或書面陳述作成時之情況，認為
    適當者，亦得為證據；當事人、代理人或辯護人於法院調查
    證據時，知有同法第159 條第1 項不得為證據之情形，而未
    於言詞辯論終結前聲明異議者，視為有前項之同意，同法第
    159 條之5 定有明文。
二、證人丁○○、乙○○警詢筆錄為被告以外之人於審判外之書
    面陳述，因被告及其辯護人不同意作為證據使用（見本院卷
    第19頁正面），又無符合例外得作為證據之情形，依上開法
    律規定，自不得作為被告是否成立犯罪之證據。
三、除上開爭執外，被告丙○○及其辯護人對於本件就檢察官所
    舉其餘書面及本院提示證據之證據能力，於本院行準備程序
    及審理時均表明同意列為證據，本院審酌該等供述證據之取
    得過程並無瑕疵，與本件待證事實間復具有相當之關聯性，
    以之為本件證據尚無不當，自得採為證據。
貳、實體方面：
一、認定犯罪事實所憑之證據及理由：
    訊據被告丙○○僅坦承上開非法寄藏槍、彈及酒後不能安全
    駕駛動力交通工具而駕車之犯行，惟矢口否認有何殺人未遂
    之犯行，於檢查官偵訊時辯稱：我因為懷疑「笙楊汽車保養
    廠」老闆甲○○之前跟我老婆有姦情，我就從那邊經過，對
    空射出去，然後我就回家了，當時修車廠的大門打開，裡面
    的燈是亮的，我沒有看到裡面有客人及員工，但我當時有想
    到車廠裡面應該有人，我只是想說開高一點應該不會打到人
    ，我想嚇嚇保養場的老闆甲○○云云（見偵卷第14頁正面至
    第16頁正面）；於本院訊問時先辯稱：案發當天我應該是經
    過「笙楊汽車保養廠」1 次，我不太記得有回去第2 次，我
    當時看不清楚車廠裡面有幾個人，我覺得那時車廠裡面有2
    個或3 個人，當時昏暗看不清楚甲○○有沒有在修車廠裡面
    云云（見本院卷第74頁正反面），後改稱：我當時是從西螺
    往莿桐方向開外側車道，我當時沒有看到「笙楊汽車保養廠
    」那邊有人，我沒有要打人的意思，我只是朝修車廠看板開
    槍，我不曉得子彈打到那裡，因為甲○○害我離婚，我是要
    發洩，沒有要恐嚇對方，案發當天我應該是經過「笙楊汽車
    保養廠」1 次，我不太記得有回去第2 次云云（見本院卷第
    118 頁背面至第119 頁正面）。惟查：
  (一)上開非法寄藏槍枝、子彈之犯罪事實，業據被告丙○○於警
    詢、檢查官偵訊及本院審理時坦承不諱，並有扣案之改造手
    槍1 枝（含彈匣1 個）及彈殼、彈頭各1 顆可證。又扣案之
    上開槍枝、彈頭，經內政部警政署刑事警察局鑑驗結果如下
    ：送鑑手槍1 枝（槍枝管制編號0000000000號），認係改造
    手槍，由仿ＢＥＲＥＴＴＡ廠84型半自動手槍製造之槍枝，
    換裝土造金屬槍管而成，擊發功能正常，可供擊發適用子彈
    使用，認具殺傷力；送鑑彈頭1 顆，認係直徑9.0mm 之非制
    式金屬彈頭，送鑑彈殼1 顆，認係已擊發之非制式金屬彈殼
    ，有內政部警政署刑事警察局97年11月11日刑鑑字第097015
    0070號槍彈鑑定書（含照片4 張）1 份（見偵卷第31頁正面
    至第33頁正面）、同局97年10月22日刑鑑字第0970150073號
    槍彈鑑定書（含照片3 張）1 份（見偵卷第27頁正面至第29
    頁正面）在卷可稽。此外，復有內政部警政署刑事警察局98
    年8 月3 日刑鑑字第0980102550號函1 份（見本院卷第53頁
    正面至第55頁正面）、王義淵個人基本資料查詢結果1 紙（
    見警卷第30頁正面）等附卷可按。又被告於97年9 月29日下
    午5 時10分許，駕駛車牌號碼7W-8906 號自用小客車前往莿
    桐鄉甘厝村甘厝83之33號甲○○所經營之「笙楊汽車保養廠
    」，持上開槍、彈朝「笙楊汽車保養廠」射擊，為警於同日
    下午5 時20分許，在「笙楊汽車保養廠」內發現被告所擊發
    之子彈彈頭1 顆，及於同日晚間8 時許，在被告所駕駛之車
    牌號碼7W-8906 號自用小客車內查獲被告所擊發之子彈彈殼
    1 顆等情，亦經被告於本院訊問時坦承在卷，核與證人丁○○、乙○○證述之情節相符，並有雲林縣警察局斗六分局偵
    查報告、現場圖及刑案現場照片6 張附卷可稽（見偵卷第56
    頁正面至第61頁正面），亦堪認定。再被告於本院審理時自
    承於開槍擊發子彈之際，係駕駛上開自用小客車沿西螺鎮往
    莿桐鄉○○○○○道行駛等語（見本院卷第118 頁背面），
    而依據上開卷附雲林縣警察局斗六分局偵查報告、現場圖及
    刑案現場照片6 張（見偵卷第56頁正面至第61頁正面）、雲
    林縣警察局98年3 月17日雲警鑑字第0982100035號函暨所附
    雲林縣警察局鑑識課刑案現場勘查報告、照片10張（編號1
    至10，見本院卷第25頁正面至第33頁正面）所示，及證人丁○○於檢察官偵訊及本院審理時證述之內容（見偵卷第9 頁
    正面、本院卷第99頁背面至第109 頁背面），「笙楊汽車保
    養廠」鐵捲門外面上方有搭建遮陽板，看板則位在遮陽板之
    最外緣上方，且尋獲子彈彈頭處距離「笙楊汽車保養廠」前
    外側車道約12公尺至15.8公尺，亦經本院認定如後（詳後述
    ），足見被告開槍擊發子彈之射程非短，是被告非法寄藏之
    上開槍枝1 枝、子彈1 顆（嗣經被告擊發，僅餘彈殼、彈頭
    各1 顆），均具有殺傷力無訛，故被告此部分自白核與事實
    相符，應可採信。
  (二)上開服用酒類，不能安全駕駛動力交通工具而駕駛之犯罪事
    實，業經被告丙○○於警詢、檢察官偵訊及本院審理中坦承
    不諱，並有酒精測定紀錄表1 紙（見警卷第29頁正面）在卷
    可按。又國人呼氣酒精代謝值，經實測結果，空腹與食後兩
    者平均值，為每小時每公升呼氣衰減平均值為0.080 ±0.01
    8 毫克，此有內政部警政署刑事警察局鑑識科科長翁景惠、
    技士王光全、何敏群合著之「臺灣地區國人飲酒量與呼氣、
    血液、尿液、唾液酒精濃度間關連之研究」乙文在卷可參（
    見偵卷第42頁背面至第49頁正面），而被告於97年9 月29日
    晚間8 時6 分許，經警施以呼吸吐氣所含酒精濃度測試，結
    果為每公升0.69毫克，有上開酒精測定紀錄表1 紙在卷可佐
    ，距其於同日下午5 時10分許酒後駕車前往上開「笙楊汽車
    保養廠」開槍射擊之時，已距離176 分鐘，依有利於被告之
    原則，推算其於駕車當時呼氣所含酒精濃度應為每公升0.87
    毫克（計算式為：0.69毫克＋〈0.080-0.018 〉×176 分鐘
    /60 分鐘＝0.87毫克），已逾認定一般人酒醉程度之標準每
    公升0.55毫克，是被告此部分自白核與事實相符，應可採信
    。至公訴意旨認依最有利於行為人之原則，推算被告於駕車
    當時呼氣所含酒精濃度應為每公升0.9246毫克（〈0.080 ÷
    60〉×176 ＋0.69＝0.9246），然其計算式並非採最有利於
    被告之原則，容有誤會，故為本院所不採，附此敘明。
  (三)被告因懷疑其前妻與甲○○有染，心有未甘，亟思報復而欲
    對甲○○所經營之車廠開槍示威，即於97年9 月29日下午5
    時10分許，攜帶具殺傷力之上開槍、彈，駕駛車牌號碼7W-8
    906 號自用小客車，前往雲林縣莿桐鄉甘厝村甘厝83之33號
    甲○○所經營之「笙楊汽車保養廠」（沿西螺鎮往莿桐鄉方
    向），以其所持之上開具殺傷力槍、彈，朝車廠方向任意射
    擊1 槍示威，當時適有客人丁○○站在車廠內，等候車廠員
    工乙○○修理車輛等情，業據被告於本院訊問時坦承不諱，
    並據證人丁○○、乙○○於檢察官偵訊及本院審理時證述綦
    詳，此外，復有雲林縣警察局斗六分局偵查報告、現場圖及
    刑案現場照片6 張附卷可稽（見偵卷第56頁正面至第61頁正
    面），堪信屬實。
  (四)被告於97年9 月29日下午5 時10分許，持上開具殺傷力槍、
    彈，朝「笙楊汽車保養廠」丁○○方向任意射擊1 槍示威，
    幸該子彈僅從丁○○之身旁擦身而過，而未造成丁○○傷亡
    等情，業據證人丁○○於檢查官偵訊時證稱：我當時在「笙
    楊汽車保養廠」大門入口處等修車，並在那邊走動，就看到
    一臺7W-8906 的休旅車朝修車廠慢慢開過來，我當時位置在
    大門入口處約2 步左右，我在那邊閒逛、抽煙，他（指被告
    丙○○）將副駕駛車窗搖下來，朝「笙楊汽車保養廠」門口
    開槍，剛好我就站在他開槍的方向，他開了1 槍就跑掉，我
    不清楚為何他要開槍，當時沒有想那麼多，但是事後想起會
    害怕等語（見偵卷第9 頁正面）；於本院審理時證稱：我當
    時是站在「笙楊汽車保養廠」門口鐵捲門裡面，我往馬路的
    方向看，我看到1 部三菱深色休旅車經過修車廠門口，緩緩
    從我眼睛正前方，從我左手邊往右手邊開，那部車在外線道
    ，就是離修車廠最近的路線，那時天色微暗，修車廠裡面的
    燈有打開，我看到該車副駕駛座的車窗開到底沒有關，車裡
    面的人有拿1 個東西，手勢是平行的，就直接對著修車廠門
    口，當時車子距離我大約10.5公尺，結果就聽到一聲鞭炮聲
    ，那部車已經走掉，我那時沒有做其他的想法，去旁邊洗完
    手回來，就在我原本站立的位置旁邊地上看到1 顆彈頭，彈
    頭是落在我身體稍微後面一點，距離我約65公分，我就把它
    撿起來，當下就認為有人來開槍，我叫師傅趕快打電話給老
    闆說有人來開槍，我有聽到師傅跟老闆通上電話等語明確（
    見本院卷第99頁背面至第109 頁背面）。又被告雖否認其有
    朝車廠內丁○○方向任意射擊1 槍示威，然被告就其開槍射
    擊之方向，於檢察官偵訊時辯稱係對空射出去云云（見偵卷
    第14頁正面）；於本院審理時則改稱係朝「笙楊汽車保養廠
    」看板開槍云云（見本院卷第119 頁正面），供述前後不一
    ，且案發時間為97年9 月29日下午5 時10分許，天色僅微暗
    ，被告復自承「笙楊汽車保養廠」有開燈，然就車廠內是否
    有人一節，先辯稱：我當時有想到「笙楊汽車保養廠」裡面
    應該有人等語（見偵卷第16頁正面），後改稱：我當時看不
    清楚車廠裡面有幾個人，我覺得那時車廠裡面有2 個或3個
    人，當時昏暗看不清楚甲○○有沒有在修車廠裡面云云（見
    本院卷第74頁正反面），再改稱：我當時沒有看到修車廠那
    邊有人云云（見本院卷第118 頁背面），供述反覆歧異，衡
    情「笙楊汽車保養廠」既然有開燈，被告於開槍射擊之際，
    復自承感覺車廠內有人，豈有可能未注意到丁○○、乙○○
    當時在「笙楊汽車保養廠」內？是被告所辯明顯與常情不符
    ，憑信性甚低。再證人丁○○與被告並不認識，且無仇怨，
    本院認相較於被告辯詞前後迥異且悖於常情，證人丁○○所
    證當無偏袒之虞而可採信。
  (五)至辯護人為被告辯護稱：被告是朝著「笙楊汽車保養廠」看
    板方向射擊，子彈沒有打到看板，且彈頭也沒有任何裂痕的
    情形，故應該是子彈裡面的火藥底火量不足，打過去呈拋物
    線，在還未到達看板之前就已經掉下呈現不規則方向前進云
    云，然經雲林縣警察局鑑識課會同被告及其辯護人於98年3
    月13日上午9 時30分許前往「笙楊汽車保養廠」勘驗，初步
    檢視槍擊現場「笙楊汽車保養廠」內部擺設、天花板、鐵捲
    門均未發現明顯之彈著點痕跡（如照片編號3 至5 ，見本院
    卷第30頁正面至第31頁正面）；復經檢視內政部警政署刑事
    警察局97年10月22日刑鑑字第0970150073號槍彈鑑定書內容
    「照片一」（見偵卷第29頁正面），發現該彈頭未有明顯撞
    擊之變形破裂痕跡，故推測被告未於現場造成明顯之彈著點
    痕跡等情，有雲林縣警察局98年3 月17日雲警鑑字第098210
    0035號函暨所附雲林縣警察局鑑識課刑案現場勘查報告、照
    片10張（編號1 至10）在卷可稽（見本院卷第25頁正面至第
    33頁正面）。又依據上開雲林縣警察局鑑識課刑案現場勘查
    報告，及參酌證人丁○○上開證述之內容，「笙楊汽車保養
    廠」內部擺設、天花板、鐵捲門等處均未發現明顯之彈著點
    痕跡，且被告所擊發之子彈彈頭係掉落在當時站在「笙楊汽
    車保養廠」鐵捲門內之丁○○身旁後方距離約65公分之地面
    ，彈頭復未有經撞擊之變形、破裂痕跡，顯見被告所擊發之
    子彈確係朝丁○○之身旁擦身而過，且未撞擊「笙楊汽車保
    養廠」內之物品，即掉落在丁○○身旁後方距離約65公分之
    地面甚明。衡情若被告於案發當時，係持槍朝「笙楊汽車保
    養場」看板射擊，何以「笙楊汽車保養廠」上方看板及天花
    板均無明顯彈著點？子彈之彈頭卻掉落在丁○○身旁後方距
    離約65公分之地面？再被告於本院審理時自承於開槍擊發子
    彈之際，係駕駛上開自用小客車沿西螺鎮往莿桐鄉○○○○○道行駛等語（見本院卷第118 頁背面），而依據上開卷附
    雲林縣警察局斗六分局偵查報告、現場圖及刑案現場照片6
    張（見偵卷第56頁正面至第61頁正面）、雲林縣警察局98年
    3 月17日雲警鑑字第0982100035號函暨所附雲林縣警察局鑑
    識課刑案現場勘查報告、照片10張（編號1 至10，見本院卷
    第25頁正面至第33頁正面）所示，及證人丁○○於檢察官偵
    訊及本院審理時證述之內容（見偵卷第9 頁正面、本院卷第
    99頁背面至第109 頁背面），「笙楊汽車保養廠」鐵捲門外
    面上方有搭建遮陽板，看板則位在遮陽板之最外緣上方，遮
    陽板與外側車道間復隔有1 塊空地，遮陽版距離證人丁○○
    所指案發當時之站立位置尚有一段距離，且尋獲子彈彈頭處
    距離「笙楊汽車保養廠」前外側車道約12公尺至15.8公尺（
    依雲林縣警察局斗六分局偵查報告及現場圖〈見偵卷第56頁
    正面至第58頁正面〉所示，尋獲子彈彈頭處距離「笙楊汽車
    保養廠」前外側車道被告開槍射擊處約15.8公尺；依雲林縣
    警察局98年3 月17日雲警鑑字第0982100035號函暨所附雲林
    縣警察局鑑識課刑案現場勘查報告所附照片4 張〈編號7 至
    10，見本院卷第32頁正面至第33頁正面〉所示，尋獲子彈彈
    頭處距離「笙楊汽車保養廠」前外側車道某處約12公尺），
    ，足見被告在「笙楊汽車保養廠」前外側車道開槍擊發子彈
    之位置，距離尋獲子彈彈頭處至少距離約12公尺以上。設若
    如辯護人所述，被告朝「笙楊汽車保養廠」看板開槍所擊發
    之子彈，係呈拋物線，在尚未抵達車廠看板之前即已掉落，
    並呈現不規則方向前進云云，則該子彈理應掉落在看板前方
    地面，或遮陽版靠近看板下方處，方與常情相符，豈有可能
    仍飛越遮陽板下方而掉落在車廠更裡面之鐵捲門內？參以證
    人丁○○已明確指證被告係持手槍平行直接對著「笙楊汽車
    保養廠」門口擊發等語如上，堪認被告自始即非持槍朝「笙
    楊汽車保養廠」看板射擊，故辯護人此部分所辯不足採信。
  (六)被告於上開時、地，持槍朝「笙楊汽車保養廠」內丁○○方
    向任意射擊1 槍示威後，餘恨未洩，約10分鐘後再度駕車逆
    向駛回上開「笙楊汽車保養廠」（沿莿桐鄉往西螺鎮方向）
    ，復持上開槍枝朝向該保養場作勢射擊，乙○○、丁○○見
    狀立即躲避，被告則駕車逃逸等情，業據證人丁○○於檢察
    官偵訊時證稱：丙○○開了1 槍就跑掉，過約10來分鐘，那
    部車又折回來，當時他又拿出槍來，我們就跑到辦公室內躲
    ，他就開走，這次他沒有開槍等語（見偵卷第9 頁正面）；
    於本院審理時證稱：我當下有叫師傅乙○○打電話給老闆，
    有聽到師傅跟老闆通上電話，那時沒多久，應該有幾分鐘之
    後，我看到那部車又逆向繞回來，開得更裡面，比較近，不
    是在馬路那邊，是在修車廠前面1 塊小空地，距離我約6 公
    尺，也是慢慢開過，我跟師傅都會怕，在最裡面靠近牆壁那
    邊躲藏，我看到車窗已經搖下，他（指被告）右手舉起黑色
    的短槍，朝著修車廠裡面的方向，是平行的樣子，手沒有任
    何舞動，我沒有聽到第2 聲等語（見本院卷第102 頁正面至
    第10 3頁背面、第105 頁正反面、第106 頁背面至第107 頁
    背面、第108 頁背面至第109 頁正面）明確，並據證人乙○○於本院審理時證稱：我有看到1 部車停下來，我以為要問
    路，所以就沒有理他（指被告），就聽到砰一聲，類似玻璃
    瓶很大聲破掉的聲音，我當時在修車，他怎麼開槍我是沒有
    看到，我也不知道人家在開槍，是後來丁○○跟我講說他被
    開槍，他有拿子彈給我看，我才知道，可能5 分鐘吧，那部
    車由莿桐往西螺方向回來，我看到車時，車窗已經搖下來，
    我看到駕駛拿短的黑色手槍朝向店裡，我看到就趕快去躲起
    來，第2 次沒有聽到開槍的聲音等語（見本院卷第110 頁背
    面至第11 3頁背面、第114 頁正面）綦詳，是被告第2 次駕
    車折返「笙楊汽車保養廠」，持上開槍枝朝向「笙楊汽車保
    養廠」，亦堪認定。從而，被告辯稱案發當天不太記得有駕
    車折回「笙楊汽車保養廠」第2 次云云，顯係事後飾卸之詞
    ，不足採信。
  (七)證人丁○○於本院審理時證稱：車子有開回來第3 次，但方
    向我已經不記得，這次好像沒有做類似開槍的動作，那時我
    們已經躲進辦公室裡面，有看到車子也是慢慢從空地開過就
    走掉了等語（見本院卷第103 頁背面至第104 頁正面、第10
    5 頁背面、第107 頁正面）：證人乙○○於本院審理時亦證
    稱：丙○○第2 次開過去之後，我們躲在辦公室偷看，是有
    看到1 部同樣的車緩慢的開過去，不敢確定是不是同一個人
    ，是往莿桐方向，我們也不敢出去看等語（見本院卷第113
    頁背面），顯見證人丁○○、乙○○於躲入「笙楊汽車保養
    廠」辦公室後，確有目擊與被告所駕駛之相同車輛行經「笙
    楊汽車保養廠」。又證人丁○○雖指證被告有駕車返回「笙
    楊汽車保養廠」第3 次，然其於本院審理時就被告駕車返回
    「笙楊汽車保養廠」第3 次之行進方向，卻不復記憶，且觀
    諸卷附現場照片1 張（見警卷第23頁正面上方照片），「笙
    楊汽車保養廠」之辦公室位在最裡面，辦公室之玻璃窗下方
    三分之一部分復係非透明式，則證人丁○○當時躲在「笙楊
    汽車保養廠」裡面，得否清楚目擊車輛係被告所駕駛，即屬
    可疑。再參以被告否認有駕車返回「笙楊汽車保養廠」，證
    人乙○○亦無法確認其第3 次所目擊之車輛係被告所駕駛，
    是依現有卷內證據，尚難認被告於案發當天，有駕車返回「
    笙楊汽車保養廠」第3 次。
  (八)按刑法第13條第1 項明定：行為人對於構成犯罪之事實，明
    知並有意使其發生者為故意。同條第2 項明定：行為人對於
    犯罪之事實，預見其發生，而其發生並不違背其本意者，以
    故意論。前者學理上謂為意欲主義，後者謂為容認主義，但
    不論其為「明知」或「預見」，皆為故意犯主觀上之認識，
    只是程度強弱有別，行為人有此認識進而有「使其發生」或
    「任其發生」之意，則形成犯意，前者為確定故意、直接故
    意，後者為不確定故意、間接故意，但不論其為確定故意或
    不確定故意，其「明知」或「預見」乃在犯意決定之前，至
    於犯罪行為後結果之發生或未發生，則屬因果關係問題，因
    常受有物理作用之支配，非必可由行為人「使其發生」或「
    任其發生」，故犯意之認識與犯罪之結果為截然不同之概念
    ，不容混淆（最高法院90年度臺上字第7964號判決意旨參照
    ）。被告於本院審理時雖辯稱沒有看到「笙楊汽車保養廠」
    裡面有人云云（見本院卷第118 頁背面），然案發時間為97
    年9 月29日下午5 時10分許，天色僅微暗，且被告、證人丁○○均供、證述「笙楊汽車保養廠」當時有開燈，顯見當時
    「笙楊汽車保養廠」仍在營業，豈有可能無人在場？又被告
    於本院審理時自承於開槍擊發子彈之際，係駕駛上開自用小
    客車沿西螺鎮往莿桐鄉○○○○○道行駛等語（見本院卷第
    118 頁背面），而其開槍擊發子彈之位置，距離尋獲子彈彈
    頭處距離約12公尺，該子彈之彈頭掉落處復僅距離證人丁○○約67公分，益見被告當時距離丁○○非遠，其開槍擊發子
    彈之際，應有目擊丁○○站立在「笙楊汽車保養廠」內甚明
    。被告此部分所辯無非畏罪飾卸之詞，不足採信。查本件被
    告與丁○○間並無深仇大恨，固難認其持槍射擊時即有確定
    故意將丁○○射殺意圖，惟裝填有子彈之改造槍枝為致命性
    危險武器，朝人身體射擊極易取人性命，此為一般人客觀上
    所明知，被告係成年人而非無社會閱歷者，其於案發當時具
    辨別事理能力，且寄藏之槍彈達約7 、8 年之久，此當為其
    所明知。其既知悉丁○○站立在「笙楊汽車保養廠」內，當
    可預見持槍朝「笙楊汽車保養廠」丁○○方向射擊子彈，有
    可能擊中丁○○之身體要害，造成丁○○死亡之高度危險性
    。此由被告所擊發之子彈確有從丁○○之身旁擦身而過，子
    彈之彈頭最後掉落在丁○○身旁後方距離約65公分之地面，
    亦可得知該子彈確有可能擊中丁○○，造成丁○○傷亡之風
    險。從而，被告客觀上既能預見其朝「笙楊汽車保養廠」內
    丁○○站立之方向開槍射擊，足致丁○○發生死亡結果之可
    能，卻仍執意為之，顯見被告對於丁○○有不確定之殺人故
    意。
  (九)公訴檢察官雖主張被告主觀上係欲持槍射殺甲○○云云（見
    本院卷第114 頁背面），然被告矢口否認有要槍殺甲○○之
    犯意，且甲○○於案發當時並未在「笙楊汽車保養廠」內，
    是尚難認被告持槍朝「笙楊汽車保養廠」內擊發子彈之際，
    主觀上有欲致甲○○於死之犯意。又「笙楊汽車保養廠」之
    負責人甲○○於本院審理時自承身高約為173 公分，體重約
    為70公斤等語（見本院卷第114 頁背面）；證人丁○○於本
    院審理時自承身高約168 公分，體重約60餘公斤等語（見本
    院卷第114 頁背面），2 人之體型雖然接近，但2 人之長相
    不同，有照片14張附卷可稽（見本院卷第127 頁正面至第13
    3 頁正面），且證人丁○○證述其於案發當時係面向馬路等
    語（見本院卷第100 頁正面），故被告朝「笙楊汽車保養廠
    」內開槍之際，應無將丁○○誤認為係甲○○之可能。從而
    ，尚難認公訴檢察官此部分之主張可採。
  (十)綜上所述，被告矢口否認有殺人之不確定故意云云，顯係畏
    罪飾卸之詞，不足採信。本件被告非法寄藏槍、彈，酒後不
    能安全駕駛動力交通工具而駕車，及基於不確定之殺人故意
    而開槍射擊等事證已臻明確，均堪認定，應均依法論科。
二、論罪科刑部分：
  (一)扣案之手槍及子彈，係屬槍砲彈藥刀械管制條例第4 條第1
    項第1 款、第2 款規定明文查禁之槍砲、彈藥，依同條例第
    5 條規定，非經中央主管機關許可，不得製造、販賣、運輸
    、轉讓、出租、出借、持有、寄藏或陳列。而稱寄藏者，係
    指行為人受他人之委託，而代為收藏，使不易為人發現之謂
    ，申言之，行為人於主觀上有為人寄藏之故意，在客觀上有
    為保管藏匿之行為即該當之，本件被告受表兄王義淵所委託
    ，代為保管上開具有殺傷力之手槍、子彈，並將之藏放於上
    開住處內，核被告就關於寄藏槍、彈部分，係犯槍砲彈藥刀
    械管制條例第8 條第4 項之未經許可寄藏可發射子彈具有殺
    傷力之改造手槍罪及同條例第12條第4 項之未經許可寄藏子
    彈罪。復按槍砲彈藥刀械管制條例第8 條第4 項、第12條第
    4 項之罪，係將「持有」與「寄藏」為分別之處罰規定，單
    純之「持有」，固不包括「寄藏」，但寄藏之受人委託代為
    保管，其保管之本身所為之「持有」，既係「寄藏」之當然
    結果，法律上自宜僅就「寄藏」行為為包括之評價，不應另
    就「持有」予以論罪（參照最高法院74年臺上字第3400號判
    例意旨參照），故被告「持有」上開手槍、子彈之行為，係
    「寄藏」之當然結果，不另論罪。又被告就關於服用酒類，
    不能安全駕駛動力交通工具部分，核係犯刑法第185 條之3
    之公共危險罪。再被告基於殺人之不確定故意，持槍對丁○○方向擊發子彈，並未生使人死亡之結果，核其所為係犯刑
    法第271 條第2 項、第1 項之殺人未遂罪。至被告於開槍朝
    丁○○方向擊發子彈後駕車離開現場，因餘恨未洩，約10分
    鐘後再度駕車逆向駛回「笙楊汽車保養場」，復持上開槍枝
    朝向該保養場之行為，因與前次殺人未遂之行為間隔僅約10
    分鐘，尚難認其另有恐嚇之犯意，應為原殺人未遂犯意之延
    續，殆無疑義。
  (二)至被告以一寄藏行為，同時收受上開槍枝及子彈，觸犯構成
    要件不同之罪名，為想像競合犯，應依刑法第55條前段規定
    ，從一重之槍砲彈藥刀械管制條例第8 條第4 項未經許可寄
    藏可發射子彈具有殺傷力之改造手槍罪處斷。
  (三)被告另行起意持上開槍、彈往丁○○方向射擊，其後為犯罪
    而持有之行為，係單純持有繼續犯之一部分，其持有之繼續
    乃行為之繼續，而非狀態之繼續，亦即一經持有槍枝，該罪
    雖告成立，但其完結，須繼續至持有行為終了之時為止，不
    容割裂而另論一意圖供犯罪而持有罪（最高法院79年度台非
    字第0264號判決參照）。再者，若持有之後，以之犯他罪，
    兩罪間之關係如何，端視開始持有之原因為斷，如早已非法
    持有槍、彈，後另起意犯罪，或意圖犯甲罪而持有槍、彈，
    卻持以犯乙罪，均應以數罪併罰論處（最高法院90年度台上
    字第3270號判決參照）；因之，被告於92年間，自其表兄王
    義淵處收受保管上開槍、彈時，無法預知其於97年9 月29日
    下午5 時10分許，將持該槍、彈朝丁○○方向射擊1 槍而犯
    殺人未遂罪，從而，本件被告所犯上開殺人未遂犯行，與其
    所犯未經許可而寄藏手槍犯行、酒後不能安全駕駛動力交通
    工具而駕車犯行，犯意各別，行為互殊，3 罪應予分論併罰
    。
  (四)被告雖已著手殺人行為之實施，惟未生死亡之結果，其犯罪
    尚屬未遂，爰依刑法第25條第2 項規定減輕其刑。
  (五)審酌被告漠視公眾交通安全而酒後駕車，且非法寄藏上開有
    殺傷力之槍、彈長達近5 年，未報繳交治安機關，造成社會
    潛在危險，又其犯罪時因懷疑其妻與甲○○有染，心有不甘
    ，即持足以取人性命之槍、彈尋釁，朝甲○○所經營之車廠
    朝人射擊，置他人性命於不顧，對社會治安危害甚鉅，實不
    宜寬貸，暨其各罪犯罪動機、手段、所生危害、其就酒醉駕
    車、非法寄藏槍、彈部分坦承犯行，此部分態度尚佳，其就
    所涉殺人未遂犯行矢口否認，未見悔意等一切情狀，分別量
    處如主文所示之刑，併就所處罰金部分，諭知易服勞役之折
    算標準，及定其應執行之刑，以示懲儆。
  (六)扣案之上開改造手槍1 枝，係槍砲彈藥刀械管制條例第4 條
    第1 項第1 款所列管之槍砲，屬於違禁物，不問屬於被告與
    否，爰依刑法第38條第1 項第1 款規定，於被告所犯非法寄
    藏可發射子彈具有殺傷力之手槍罪、殺人未遂罪項下宣告沒
    收。至於被告於案發當天所擊發之子彈1 顆，已因擊發而僅
    餘彈頭、彈殼各1 顆，未具完整之子彈結構及性能，已不具
    殺傷力，非屬違禁物，爰不另於被告所犯上開非法寄藏可發
    射子彈具有殺傷力之手槍、殺人未遂等罪項下為沒收之諭知
    。
參、適用之法律：
  (一)刑事訴訟法第299條第1項前段。
  (二)槍砲彈藥刀械管制條例第8 條第4 項、第12條第4 項。
  (三)刑法第11條前段、第185 條之3 、第271 條第2 項、第1 項
    、第55條、第25條第2 項、第51條第5 款、第42條第3 項前
    段、第38條第1 項第1 款。
  (四)刑法施行法第1條之1第1項。
本案經檢察官魏偕到庭執行職務
中    華    民    國    99    年    4     月    30    日
            刑事第六庭    審判長法  官  廖國勝
                                法  官  陳佩怡
                                法  官  黃楹榆
以上正本證明與原本無異。
如不服本判決應於收受判決後10日內向本院提出上訴書狀，並應
敘述具體理由；其未敘述上訴理由者，應於上訴期間屆滿後20日
內向本院補提理由書（均須按他造當事人之人數附繕本）。「切
勿逕送上級法院」。
                                書記官  李雅怡
中    華    民    國    99    年    4     月    30    日
附錄本案所犯法條全文：
槍砲彈藥刀械管制條例第8條
未經許可，製造、販賣或運輸鋼筆槍、瓦斯槍、麻醉槍、獵槍、
空氣槍或第 4 條第 1 項第 1 款所定其他可發射金屬或子彈具
有殺傷力之各式槍砲者，處無期徒刑或 5 年以上有期徒刑，併
科新臺幣 1 千萬元以下罰金。
未經許可，轉讓、出租或出借前項所列槍枝者，處 5 年以上有
期徒刑，併科新臺幣 1 千萬元以下罰金。
意圖供自己或他人犯罪之用，而犯前二項之罪者，處無期徒刑或
 7 年以上有期徒刑，併科新臺幣 1 千萬元以下罰金。
未經許可，持有、寄藏或意圖販賣而陳列第 1 項所列槍枝者，
處3 年以上10年以下有期徒刑，併科新臺幣700 萬元以下罰金。
第 1 項至第 3 項之未遂犯罰之。
刑法第185條之3
服用毒品、麻醉藥品、酒類或其他相類之物，不能安全駕駛動力
交通工具而駕駛者，處 1 年以下有期徒刑、拘役或科或併科 15
萬元以下罰金。
刑法第271條
殺人者，處死刑、無期徒刑或 10 年以上有期徒刑。
前項之未遂犯罰之。
預備犯第 1 項之罪者，處 2 年以下有期徒刑。

司法院資訊處製作；財團法人民間司法改革基金會備份。
